【裁判字號】    97,訴,2025
【裁判日期】    970930
【裁判案由】    毒品危害防制條例
【裁判全文】
臺灣板橋地方法院刑事判決              97年度訴字第2025號
公  訴  人  臺灣板橋地方法院檢察署檢察官
被      告  甲○○
上列被告因違反毒品危害防制條例案件，經檢察官提起公訴（97
年度毒偵字第2076號），嗣因被告於本院準備程序中就被訴事實
為有罪之陳述，本院告知被告簡式審判程序之旨，並聽取當事人
之意見後，由本院合議庭裁定改由受命法官獨任依簡式審判程序
進行，判決如下：
    主  文
甲○○施用第一級毒品，累犯，處有期徒刑捌月。
    事  實
一、甲○○前於民國89年間，因施用毒品案件，經臺灣臺北地方
    法院以89年度毒聲字第1830號裁定送觀察、勒戒，認有繼續
    施用毒品之傾向，由同法院以89年度毒聲字第2027號裁定令
    入戒治處所施以強制戒治，嗣經同法院以90年度毒聲字第20
    9 號裁定停止戒治，所餘戒治期間，付保護管束，惟嗣後又
    經同法院以90年度毒聲字第1477號裁定撤銷停止戒治，令入
    戒治處所施以強制戒治，迨91年5 月19日強制戒治期滿執行
    完畢，由臺灣臺北地方法院檢察署檢察官以91年度戒毒偵字
    第112 號為不起訴處分確定。其於前揭強制戒治期滿五年內
    ，復於92年間，因施用第二級毒品案件，經臺灣板橋地方法
    院檢察署檢察官聲請強制戒治並提起公訴，聲請強制戒治部
    分，由本院以92年度毒聲字第3164號裁定令入戒治處所施以
    強制戒治，嗣因毒品危害防制條例修正後不予執行報結，提
    起公訴部分，則由本院以92年度簡字第3772號判處有期徒刑
    3 月確定，於93年12月7 日縮刑期滿執行完畢；再於93年間
    ，因連續施用第二級毒品案件，經本院以93年度簡上字第34
    8 號判處有期徒刑5 月確定，另於94年間，因持有第一級毒
    品案件，經本院以94年度簡字第442 號判處有期徒刑4 月確
    定，前揭二罪刑嗣經本院以94年度聲字第1445號裁定應執行
    有期徒刑8 月確定；又於94年間，因施用第二級毒品案件，
    經本院以94年度簡字第2196號判處有期徒刑6 月確定，並與
    前揭應執行之刑接續執行，甫於95年8 月7 日縮短刑期期滿
    執行完畢（於本案構成累犯）。詎仍不知悔改，其於前揭強
    制戒治執行完畢五年後，復基於施用第一級毒品海洛因（以
    下簡稱海洛因）及施用第二級毒品甲基安非他命（以下簡稱
    甲基安非他命）之犯意，於96年12月17日凌晨1 時許，在臺
    北縣板橋市○○路其友人住處，將海洛因及甲基安非他命混
    合於玻璃球吸食器內，以火燒烤成煙霧後吸入氣體之方式，
    施用海洛因及甲基安非他命1 次。嗣於96年12月17日17時20
    分許，在臺北縣三重市○○○路10號前，為警查獲後採集尿
    液送驗結果呈甲基安非他命類及嗎啡類陽性反應，始查悉上
    情。
二、案經臺北縣政府警察局三重分局報告臺灣板橋地方法院檢察
    署檢察官偵查起訴。
    理  由
壹、程序方面：
    查本件被告甲○○所犯並非死刑、無期徒刑、最輕本刑為三
    年以上有徒刑之罪或高等法院管轄第一審案件，而其於準備
    程序進行中，被告先就被訴事實為有罪之陳述，經法官告知
    簡式審判程序之旨，並聽取公訴人及被告之意見後，本院認
    適宜改依簡式審判程序進行，爰依刑事訴訟法第273 條之1
    第1 項、第284 條之1 規定，由本院合議庭以裁定由受命法
    官獨任進行簡式審判程序，合先敘明。
貳、實體方面：
一、上揭事實，業據被告甲○○於偵查及本院審理時坦承不諱。
    又被告為警查獲時所採其尿液送驗結果，係呈安非他命類（
    含甲基安非他命）陽性反應及嗎啡陽性反應，此有扣押物品
    清單（尿液編號0000000000-0）台灣檢驗科技股份有限公司
    於97年1 月4 日出具之濫用藥物尿液檢驗報告（報告編號：
    CH/2008/C1008） 各1 份在卷可稽。被告之任意性自白核與
    事實相符合。
二、按於92年7 月9 日新修正並於93年1 月9 日施行之毒品危害
    防制條例刪除二犯及三犯之規定，一改修法前繁雜之處遇程
    序，僅將施用毒品者簡化區分為初犯、再犯，並認施用毒品
    者係屬病患性犯人，以觀察、勒戒戒除其身癮，並以強制戒
    治去除其心癮。經觀察、勒戒或強制戒治執行完畢釋放後，
    若係五年後再犯該條例第10條施用毒品罪者，與同條例第20
    條第1 項、第2 項關於「初犯」之處理方式相同，檢察官應
    先聲請法院裁定令被告入勒戒處所觀察、勒戒，並視有無繼
    續施用毒品傾向，決定應予釋放、為不起訴之處分，或應聲
    請法院裁定令入勒戒處所強制戒治；若係五年內「再犯」同
    條例第十條施用毒品罪者，依同條例第23條第2 項規定，檢
    察官則應依法追訴。觀諸該條例第20條第3 項之修正理由：
    「觀察、勒戒或強制戒治五年後再犯者，顯見前所實施之觀
    察、勒戒或強制戒治已足以遮斷其施用毒品之癮，為期自新
    及協助其戒除毒癮，對此五年後再犯者，爰明定仍適用初犯
    之規定，先經觀察、勒戒、強制戒治之程序。」及同條例第
    23條第2 項之修正理由：「為配合簡化施用毒品犯之刑事處
    遇程序，並鑑於經觀察、勒戒或強制戒治執行完畢釋放後五
    年內再犯者，其再犯率甚高，原據以實施之觀察、勒戒及強
    制戒治既已無法收其實效，自應施以刑事處遇。」顯然如施
    用毒品者係前經觀察、勒戒或強制戒治等治療程序執行完畢
    五年後，始再施用毒品之「初犯」，因前所執行之觀察、勒
    戒或強制戒治已足收戒除毒癮之效，自應重新執行觀察、勒
    戒或強制戒治等治療程序，並於治療程序執行完畢後，由檢
    察官為不起訴處分，毋庸對之追訴處罰；反之，在「再犯」
    之情形，因其先前所為治療程序顯未能收戒斷毒癮之效，且
    考量施用毒品者之再犯率偏高，乃簡化其刑事處遇程序，而
    逕予追訴處罰，不再施以治療程序。參酌上開立法理由，修
    正毒品危害防制條例就施用毒品者，祇於「初犯」及「五年
    後再犯」二種情形，有其追訴條件之限制，即須於初犯經觀
    察、勒戒或強制戒治釋放後，「五年內均無施用毒品之行為
    」，始能認其前所實施之觀察、勒戒或強制戒治已足遮斷毒
    癮，而得於五年後再犯時，再予適用初犯之規定，重行觀察
    、勒戒等程序。倘五年內已經再犯，被依法追訴處罰，縱其
    第三次（或第三次以上）施用毒品之時間在初犯釋放五年以
    後，即與「五年後再犯」之情形有別，且因已於「五年內再
    犯」，顯見其再犯率甚高，原實施觀察、勒戒或強制戒治，
    已無法收其實效，而無五年戒斷期之存在，自無再經觀察、
    勒戒及強制戒治之必要，應由檢察官逕行起訴，始符新法修
    正之本旨。經查，本案被告前於89年間，因施用毒品案件，
    經臺灣臺北地方法院以89年度毒聲字第1830號裁定送觀察、
    勒戒，認有繼續施用毒品之傾向，由同法院以89年度毒聲字
    第2027號裁定令入戒治處所施以強制戒治，嗣經同法院以90
    年度毒聲字第20 9號裁定停止戒治，所餘戒治期間，付保護
    管束，惟嗣後又經同法院以90年度毒聲字第1477號裁定撤銷
    停止戒治，令入戒治處所施以強制戒治，迨91年5 月19日強
    制戒治期滿，由臺灣臺北地方法院檢察署檢察官以91年度戒
    毒偵字第112 號為不起訴處分確定。其於前揭強制戒治期滿
    五年內，復於92年間，因施用第二級毒品案件，經臺灣板橋
    地方法院檢察署檢察官聲請強制戒治並提起公訴，聲請強制
    戒治部分，由本院以92年度毒聲字第3164號裁定令入戒治處
    所施以強制戒治，嗣因毒品危害防制條例修正後不予執行報
    結，提起公訴部分，則由本院以92年度簡字第3772號判處有
    期徒刑3 月確定；再於93年間，因連續施用第二級毒品案件
    ，經本院以93年度簡上字第348 號判處有期徒刑5 月確定，
    另於94年間，因持有第一級毒品案件，經本院以94年度簡字
    第442 號判處有期徒刑4 月確定，前揭二罪刑嗣經本院以94
    年度聲字第1445號裁定應執行有期徒刑8 月確定；又於94年
    間，因施用第二級毒品案件，經本院以94年度簡字第2196號
    判處有期徒刑6 月確定，此有台灣高等法院被告前案紀錄表
    存卷可考。而被告既曾於上開強制戒治執行完畢釋放後五年
    內，已再犯施用毒品案件，並經判刑確定，則本案被告於96
    年12月17日凌晨1 時許，又同時施用第一、二級毒品1 次之
    犯行，雖係於前揭強制戒治後逾五年之後三犯以上，惟依上
    開說明，足認被告經上開強制戒治之執行後，未足以遮斷其
    施用毒品之癮，自與前揭條例第20條第3 項之規定僅得適用
    於「再犯」之情形不合（此有最高法院95年度台非字第59號
    判決、95年度第7 次刑事庭會議決議可參），故本件公訴人
    逕向本院提起追訴，於法要無不合，附此陳明。綜上，本案
    事證明確，被告犯行堪以認定，應依法論科。
三、查海洛因及甲基安非他命，分屬於毒品危害防制條例第2 條
    第2 項第1 、2 款所規定之第一、二級毒品，核被告所為，
    係犯毒品危害防制條例第10條第1 項、第2 項之施用第一、
    二級毒品罪。被告施用前持有第一、二級毒品之低度行為，
    各為進而施用之高度行為所吸收，均不另論罪。被告係以一
    行為同時觸犯二罪名，為想像競合犯，應依法從一重之施用
    第一級毒品罪論處。又查，被告前受有如事實欄所述之罪刑
    宣告及執行紀錄，有上述被告前案紀錄表附卷可稽，被告於
    五年內故意再犯有期徒刑以上之本件罪，應依累犯之規定加
    重其刑。雖蒞庭公訴人起稱請求量處被告有期徒刑10月以上
    ，惟爰審酌被告有多次施用毒品前科，品行非佳，且曾經強
    制戒治執行完畢，竟再為本件施用毒品犯行，顯見其不思悔
    改，自制力亦顯不佳，足以戕害其身心，滋生其他犯罪，惡
    化治安，嚴重損及公益，兼考量被告之品行、生活狀況，其
    於犯後已坦承犯行，態度尚稱良好，而其施用毒品行為於本
    質上係屬自我戕害行為，反社會性之程度應屬較低等一切情
    狀，量處如主文所示之刑，以資懲儆。
據上論斷，應依刑事訴訟法第273 條之1 第1 項、第299 條第1
項前段，毒品危害防制條例第10條第1 項、第2 項，刑法第11條
前段、第55條、第47條第1 項，判決如主文。
本案經檢察官乙○○到庭執行職務。
中    華    民    國    97    年    9     月    30    日
                  刑事第十八庭法  官  林淑婷
以上判決正本證明與原本無異。
如不服本判決，應於送達後十日內，向本院提出上訴狀（上訴書
狀應敘述具體理由）。
                              書記官  莊川億
中    華    民    國    97    年    9     月    30    日
附錄本案論罪科刑法條全文：
毒品危害防制條例第十條
施用第一級毒品者，處六月以上五年以下有期徒刑。
施用第二級毒品者，處三年以下有期徒刑。


司法院資訊處製作；財團法人民間司法改革基金會備份。
